臺灣高等法院民事判決　　　　　　　　　 94年度上字第405號
上　訴　人　甲○○　　台北縣永和市○○路○段235之1號6
送達代收人　張安琪律師
被 上 訴人　財團法人台北市私立復興國民中小學
法定代理人　李　珀
訴訟代理人　時　傑律師
上列當事人間請求損害賠償事件，上訴人對於中華民國94年3月3
0日臺灣臺北地方法院93年度訴字第4483號第一審判決提起上訴
，本院於94年8月25日言詞辯論終結，判決如下：
    主  文
上訴駁回。
第二審訴訟費用由上訴人負擔。
    事實及理由
壹、程序部分：
一、按訴狀送達後，原告不得將原訴變更或追加，但請求之基礎
    事實同一，不甚礙被告之防禦及訴訟之終結者，不在此限，
    民事訴訟法第255條第1項第2款、第7款定有明文。所謂請求
    之基礎事實同一，係指變更或追加之訴與原訴之主張爭點有
    其共同性，各請求利益之主張在社會上可認為同一或關連，
    而就原請求之訴訟及證據資料，於審理繼續進行在相當程度
    範圍內具有同一性或一體性，得期待於後請求之審理予以利
    用，俾先後兩者請求在同一程序加以解決，避免重複審理，
    進而為統一解決紛爭者，即屬之。本件上訴人係以被上訴人
    未於其於81年擔任圖書館管理員之該學期開學後1個月內，
    送其列入教職員工一覽表送交台北市教育局，致其失去向私
    校退撫會申請退休金之權利為由，主張被上訴人應賠償其所
    受損害，其起訴時原僅依台北市私立學校人事管理作業要點
    第4條及第9條規定請求，未主張依民法第226條、第232條請
    求，惟其所請求之基礎事實既屬同一，亦不甚妨礙被上訴人
    之防禦，依民事訴訟法第255條第1項第2款、第7款規定，自
    為法之所許，合先敘明。
貳、實體部分：
一、本件上訴人起訴主張：上訴人於民國（下同）51年5月12日
    起受聘於被上訴人學校擔任教師，嗣於79年7月31日辭職，
    當時僅領有被上訴人退休福利互助委員會發給之退休福利金
    （下稱退休福利金），並未領取81年成立之「私立學校教職
    員工退休撫恤基金」之退撫金，且79年7月1日起至81年7月
    31 日止，上訴人擔任台北縣私立樹人女子高級家事商業職
    業學校（下稱樹人家商），並於81年8月1日至82年7月31日
    止，受被上訴人聘請擔任該校編制內圖書管理員，始終為學
    校編制內職員，依教職員工退休撫恤資遣辦法（下稱「退撫
    資遣辦法」）第25條規定，上訴人主張領取全部任職於學校
    年資之退撫金，總計自51年5月12日起至82年7月31日止，總
    計於學校任職31年，其中30年擔任教職，依退撫資遣辦法第
    12條規定，可領取81個基數之退休金，而上訴人最後任職每
    月薪資新台幣（下同）2萬8400元，依同法第11條可領取230
    萬400元之退休金。然因被上訴人過失未於期限內申報上訴
    人為校內編制人員，遲於86年始向教育部補報，致上訴人不
    能申請退休金，被上訴人應依台北市私立學校人事管理作業
    要點第4條、第9條、民法第226條、第232條賠償上訴人所受
    損害賠償，為此起訴請求：(一)被上訴人應給付上訴人230 萬
    400元，及自上訴狀繕本送達被上訴人翌日起至清償日止，
    按年息5%計算之利息。(二)願供擔保請准供擔保准予假執行。
    原審為上訴人敗訴之判決，爰提起上訴，於本院上訴聲明：
    (一)原判決廢棄(二)被上訴人應給付上訴人230萬400元，及自上
    訴狀繕本送達被上訴人翌日起至清償日止，按年息5%計算之
    利息。(三)願供擔保請准供擔保准予假執行。
二、被上訴人則以：上訴人於79年退休時，上開退撫金制度尚未
    成立，被上訴人為照顧退休同仁，已設有退休福利互助基金
    委員會，當時上訴人領取205萬5390元退休福利金，上訴人
    退休後轉任樹人家商後兩年告失業，被上訴人基於關懷之情
    ，乃於81年8月1日僱用上訴人為臨時雇員。嗣後，上訴人持
    前校長彭駕騂（下稱彭校長）於86年9月9日出具證明書（即
    第一次證明書）記載上訴人為「圖書館管理員」，請求被上
    訴人轉呈台北市政府教育局核定，因被上訴人不知彭校長退
    休前有無單獨下聘，為免損及上訴人利益，乃於86年9月19
    日、同年12月16日呈報教育局核示，台北市教育局先後於10
    月2日、同年12月24日函覆認上訴人並非被上訴人編制內人
    員，上訴人另請被上訴人補報台北市教育局專案辦理。嗣後
    ，彭校長於86年12月27日出具證明書記載上訴人為「編制以
    內之幹事（擔任圖書館管理員工作」（即第二次證明書），
    因前後不一，而學校為財團法人，聘用繳職員有一定規定與
    程序，如屬彭校長個人聘用而未經一定程序辦理，亦不生下
    聘效力，且兩造既成立臨時雇員契約後，縱彭校長曾經下聘
    ，亦失效力。另被上訴人編制內並無圖書館管理員一職，且
    上訴人當時年滿65歲，已經超過60歲退休年紀，被上訴人無
    可能聘其為編制內人員，即不能適用「資遣退撫辦法」。又
    依台北市私立學校人事管理要點第4條、第8條第1項第6款規
    定，學校於編制外自行僱用之短期臨時雇員不在申報之列等
    語置辯。並於本院聲明：(一)上訴駁回。(二)如受不利判決，願
    供擔保請准宣告免為假執行。
三、兩造不爭執之點：
  (一)上訴人於51年5月12日起於被上訴人學校任教，嗣於79年7月
    31日退休離職，離職時上訴人領有被上訴人學校退休褔利金
    205萬5390元。
  (二)上訴人於79年7月1日至81年7月31日任教於樹人家商，81年8
    月1日起至82年7月31日止又回被上訴人學校擔任圖書管理員
    ，而私立學校教職員工退休撫恤金金會則於81年間成立。
  (三)被上訴人先後於86年9月19日及86年12月16日檢附前校長於
    86年9月9日出具「茲證明甲○○君於81學年度，本任任職期
    間聘為該校圖書館管理員一職特此證明」之服務證明書，向
    台北市政府教育局申報上訴人任職圖書管理員，經該局分別
    於86年10月2日以北市教三字第8626220600號函覆「貴校函
    報重新申報甲○○老師任職圖書館管理員乙案，經查，貴校
    教職員工編制表並無管理員此一職別，貴校所報81學年度教
    職員一覽表亦無楊師資料」，及於86年12月24日以北教三字
    第8628339200號函覆（貴校補報甲○○老師於81年8月1日至
    82年7月31日任職圖書館管理員乙案，‧‧因楊師非屬貴校
    81學年度編制內人員，其餘事宜請逕依權責處理」。
  (四)被上訴人又於86年12月11日檢附彭校長於86年12年27日出具
    記載「茲證明甲○○君於81學年度在（81年8月1日至82年7
    月31日）在本人任職期間受聘為本校編制以內之幹事一職（
    擔任圖書館管理員工作）」之服務證明書，向台北市教育局
    補陳報上訴人任職圖書管理。
  (五)上訴人於81年9月7日出具同意書載名「茲本人接受私立復興
    小學臨時雇員一職，負責整理及管理圖書，期限自民國81年
    8月1日起至82年1月止，不得要求延期，屆時即行離職」。
    以上事實，為兩造所不爭執，並有台北市政府教育局函、被
    上訴人學校函、服務證明、同意書等影本在卷可稽 (見原審
    93 年北調字第325號卷第11頁至第14頁、第48頁、原審訴字
    卷第72頁、第54頁至第57頁)，自堪信為真。
四、兩造爭執之點：
  (一)上訴人於81年8月1日起擔任被上訴人學校之圖書管理員一職
    ，是否屬於編制內之員工？或臨時雇員？
  (二)教職員退休撫恤資遣辦法第25條所稱：「於基金會成立（81
    年8月1日）前之任職年資」何指？上訴人於79年7月31日退
    休前之年資，是否屬之？
  (三)上訴人依退撫資遣辦法第10 條所定退休金標準為何？
五、關於上訴人於81年8月1日起擔任被上訴人學校之圖書管理員
    一職，是否屬於編制內之員工？或臨時雇員？
(一)查上訴人於民國51年5月12日受聘於被上訴人學校擔任教師
    ，嗣於79年7月31日辦理退休離職，轉任職於樹人家商，81
    年8月1日起又回被上訴人學校擔任圖書管理員，為兩造所不
    爭。
(二)而被上訴人學校之編制中，並無圖書館管理員一職，有上訴
    人所提被上訴人學校教職員工編制表影本在卷可稽（見原審
    訴字卷第38頁），台北市政府教育局亦函稱被上訴人學校教
    職員工編制表並無圖書館管理員之職別等情，亦有台北市政
    府86年10月2日北市教三字第8626220600號函可稽（見原審
    卷第54頁）。次查上訴人於81年7月31日自樹人家商離職後
    ，經被上訴人學校承辦人員擬具簽呈，擬自81年8月1日起至
    82年1月31日止，聘上訴人為臨時雇員協助及代理圖書室業
    務獲准，上訴人並出具同意書載明「茲本人接受私立復興小
    學臨時雇員一職，負責整理及管理圖書，期限自民國八十一
    年八月一日起至八十二年一月止，不得要求延期．．」；期
    滿後被上訴人學校教務處承辦人員又擬具簽呈，以圖書室業
    務仍須專人繼續整理，擬續聘上訴人為小學部圖書管理臨時
    雇員至82年7月31日止，上訴人並出具同意書，載明「本人
    接受復興小學『臨時雇員』一職，一切均當依照學校工作人
    員約聘所規定之約束，此外，期限為民國八十二年二月一日
    起至同年七月三十一日止，不得再作續聘之要求．．」，並
    被上訴人學校簽呈影本及上訴人同意書各2份足憑（見原審
    北調字卷第47頁至第49頁、第51頁），核與證人即當時被上
    訴人學校教務主任黃義信於原審所證：「八十一年五月時，
    上訴人回學校請求聘任，當時校長是彭校長，人事主任是陳
    國豐，校長決定聘上訴人為圖書管理員，但沒有踐行聘雇人
    員之聘任程序，而由我與人事主任跟原告洽談有關擔任圖書
    館業務的事，當時校長並沒有交代是否為編制內人員，校長
    有請人事主任發一張非正式的草聘給上訴人，草聘的內容我
    沒看到。八十一年新年度開始，彭校長沒有被續聘，而由蔡
    麗英代理校長，上訴人因沒收到正式聘書，所以請求蔡校長
    發給聘書，但上訴人沒有提出草聘，蔡校長要我轉告上訴人
    說他沒有承擔上訴人與彭校長間聘約之義務，只能聘上訴人
    為臨時雇員，上訴人也同意接受為臨時聘員」等語相符（見
    原審訴字卷第84頁），被上訴人學校之編制既無圖書館管理
    員一職，且簽辦雇用上訴人之簽呈已載明雇用上訴人為臨時
    雇員，上訴人亦出具同意書表明接受臨時雇員一職，則被上
    訴人抗辯上訴人於81年8月日起擔任被上訴人學校之圖書管
    理員一職，係屬臨時雇員，而非屬於編制內之員工，應可採
    信。
(三)上訴人雖提出被上訴人學校前校長彭駕騂於86年12月27日出
    具，記載「茲證明甲○○君於八十一年學年度（民國八十一
    年八月一日至八十二年七月三十一日）在本人任職期間受聘
    為本校編制以內之幹事一職（擔任圖書館管理員工作）」之
    服務證明書（見原審訴字卷第58頁），主張其係被上訴人學
    校編制內之員工云云，經查證人彭駕騂於本院到庭證稱：伊
    任被上訴人校長期間確曾聘上訴人為圖書館管理員乙職等語
    (見本院卷第75頁)，且證人彭駕騂於86年9月9日亦曾出具服
    務證明書，載明「茲證明甲○○君於八十一年學年度，本任
    任職期間聘為該校圖書館管理員一職特此證明」（見原審訴
    字卷第72頁），而幹事與圖書館管理員為不同之職位，幹事
    固非不可從事圖書館管理員之工作，但其所從事者並不必僅
    以圖書館管理員之工作為限，與圖書館管理員僅負責圖書館
    之工作，二者並不相同，彭駕騂既曾為被上訴人學校校長，
    就被上訴人學校之編制及幹事與圖書館管理員之差別應非不
    知，若其本即以幹事一職聘用上訴人，應無出具聘任上訴人
    為圖書館管理員之證明書之理。且被上訴人並曾於86年9月
    19日依上訴人之請求檢附彭駕騂於86年9月9日出具之服務證
    明書，向台北市政府教育局申報上訴人任職圖書管理員，經
    台北市政府教育局於86年10月2日以北市教三字第8626220
    600號函復「貴校函報重新申報甲○○老師任職圖書館管理
    員乙案，經查，貴校教職員工編制表，並無圖書館管理員此
    一職別，貴校所報八十一學年度教職員一覽表亦無楊老師資
    料」等語，亦有被上訴人86年9月19日復珀小字第1541號函
    、台北市政府教育局於86年10月2日以北市教三字第8626220
    600號函影本在卷可憑（見原審北調字卷第11頁、訴字卷第
    54頁）。上訴人亦陳稱：因台北市政府教育局人員說其提出
    的證明沒有說他是編制內人員，要他補壹張，他就直接去找
    彭校長開第二張證明等語（見原審訴字卷第87頁），則證人
    彭駕騂顯係為幫助上訴人取得向私校教職員退撫基金請領退
    休金之資格，而於台北市政府拒絕後，附和上訴人之請求再
    出具上開記載上訴人為學校「編制以內之幹事一職（擔任圖
    書館管理員工作）」之服務證明書，準此，自難僅憑證人彭
    駕騂於86年12月27日出具之服務證明書之記載及本院之證詞
    ，而認上訴人係受雇為被上訴人學校編制內人員。況依被上
    訴人學校教職員工編制表，被上訴人學校編制有幹事2名，
    現有人數亦為2名，在無缺額或擴編之情況下，亦無可能再
    雇用上訴人為編制內之幹事，而責其負責圖書館業務。況縱
    認彭駕騂校長曾同意聘其為編制內人員，然其既未正式以被
    上訴人學校名義下聘，且上訴人嗣復與被上訴人學校達成合
    意，由被上訴人學校聘為臨時雇員，上訴人並已出具同意書
    接受臨時雇員一職，亦應認上訴人已捨棄與彭駕騂之約定，
    另與被上訴人成立新的臨時雇員契約。上訴人以彭駕騂於86
    年12月27日出具之服務證明書，主張其為被上訴人學校編制
    內員工，應非可取。
(四)上訴人雖又以被上訴人學校曾先後於86年9月19日及86年12
    月31日檢附前校長彭駕騂於86年9月9日及86年12月27日出具
    之服務證明書，向台北市政府教育局申報上訴人任職圖書管
    理員，主張其為被上訴人學校編制內之員工云云。惟查上訴
    人是否為被上訴人學校之編制內員工，應依當時實際之情形
    而定，而上訴人拿到彭校長所開立之服務證明書後，與陳主
    任一起去找李校長，請李校長陳報教育局證明上訴人在職之
    事，已據上訴人陳明在卷（見原審訴字卷第87頁），被上訴
    人辯稱其並非主動呈報台北市政府教育局，而係依上訴人之
    請求，代為轉呈上訴人所提出彭校長出具之服務證明書，應
    為可取。而上訴人臨時雇員僱用期限屆滿，被上訴人學校念
    其曾在被上訴人學校服務多年，年老無依，經濟拮据，基於
    照顧同仁之情誼，曾給付慰問金30萬元，並於上訴人經原審
    判決上訴人應交還宿舍並賠償相當於租金之損害後，被上訴
    人不僅未向其請求相當於租金之損害，反而給付上訴人284,
    940元，有上訴人出具之收據4紙影本在卷可稽（見原審北調
    字卷第52頁至第55頁），則其陳稱純係出於協助其取得向私
    校教職員退撫基金請領退休金之資格，而依被上訴人請求發
    函，並非確認上訴人為其編制內人員，應為可取。上訴人以
    被上訴人曾依其請求發函台北市政府教育局申報上訴人任職
    圖書管理員，主張其係被上訴人學校編制內員工，亦非可取
    。
(五)另查上訴人主張其所出具載明接受臨時雇員之同意書係受被
    上訴人脅迫簽署云云，惟為被上訴人所否認，上訴人復未據
    舉證，自無可取。
六、關於教職員退休撫恤資遣辦法第25條所稱：「於基金會成立
    （81年8月1日）前之任職年資」何指？上訴人於79年7月31
    日退休前之年資，是否屬之？
(一)查教育部所擬教職員工退休撫卹資遣辦法第25條即被上訴人
    學校教職員工退休撫卹資遣辦法第28條規定：「本辦法所稱
    教職員工任職年資，得併計已參加私立學校教職員工退休撫
    卹基金之其他私立學校未核給退休（職）金或資遣費之年資
    。惟曾任職未參加私立學校教職員工休撫卹基金之學校者，
    其於基金成立（八十一年八月一日）前之任職年資，仍准採
    計」。又學校教職員工退休撫卹資遣辦法第28條及被上訴人
    學校教職員工退休撫卹資遣辦法第29條規定「教職員工在本
    辦法修正施行前後均有任職年資者，其前後年資應併同計算
    」（見原審北調字卷第16頁、訴字卷第35頁）。而被上訴人
    學校教職員工於私校教職員退撫基金成立後退休者，可同時
    領取私校退教職員撫基金之退休金，及被上訴人學校之退休
    福利互助管理委員會發給之退休福利金，已據被上訴人陳明
    在卷（見原審訴字卷第16頁），即是否已領取被上訴人學校
    退休福利互助管理委員會發給之退休福利金，對於領取私校
    教職員退撫基金之退休金之權利，並不生影響，應堪認定。
    則上訴人主張該辦法第25條所稱「於基金會成立（81年8 月
    1日）前之任職年資」，應不排除於私校教職員退撫基金成
    立前，已領取被上訴人學校退休福利互助管理委員會發給退
    休福利金之任職年資，固為可取。
(二)惟依教育部所擬教職員工退休撫卹資遣辦法第2條及被上訴
    人學校教職員工退休撫卹資遣辦法第2條「本辦法所稱教職
    員，係指本校編制內現職合格專任有給教職員，經陳報主管
    教育行政機關有案者；所稱工友，係指本校編制內專任非生
    產性之技術工友及普通工友」之規定（見原審北調字卷第15
    頁、原審訴字卷第31頁），得依該規定請領向私校教職員退
    撫基金請領退休金者，以學校編制內之教職員工為限。本件
    上訴人於81年8月1日任職被上訴人學校時起至82年7月31日
    離職時止，係臨時雇員而非被上訴人學校編制內之教職員工
    ，既如前述，則上訴人即未具備依該辦法向私校教職員退撫
    基金領取退休金之資格，亦堪認定。
(三)又依台北市私立學校人事管理要點第4條規定，私立學校固
    應於每學期開學後1個月內造送教職員工一覽表函送教育局
    審查，惟依同要點第8條第1項第6款規定，應係指編制內之
    教職員工而言（見原審北調字卷第24頁），上訴人既非編制
    內之教職員工，被上訴人即無須將之列於教職員工一覽表呈
    報教育局。則上訴人主張被上訴人未為列報，應負債務不履
    行之損害賠償責任，即非可取。縱認教職員工一覽表所列不
    以編制內之教職員工為限，惟因上訴人並非編制內之教職員
    工，不具備依教職員工退休撫卹資遣辦法向私校教職員退撫
    基金領取退休金之資格，則被上訴人未為申報，與上訴人之
    未能請領私校教職員退撫基金核發之退休金間，亦無相當因
    果關係，是上訴人主張被上訴人未為其申報，應依台北市私
    立學校人事管理作業要點第4條、第9條及民法第226條、第
    232 條規定賠償其所受不能領取退休金之損害2,300,400元
    及法定遲延利息，即屬無據。
七、關於上訴人依退撫資遣辦法第10條所定退休金標準為何？
    經查上訴人曾於79年7月31日由被上訴人學校退休，已領退
    休金205萬5390元，81年8月1日至82年7月31日又同意回被上
    訴人學校任臨時雇員一職，負責整理及管理圖書，派在圖書
    館服務，每月薪資28,400元，係屬臨時僱員，而非編制內之
    教職員工，不屬教職員工退休撫恤資遣辦法第2條所定可向
    私校教職員退撫基金請領退休金之人員，已如上述，則上訴
    人既不具得請領私校退撫基金退休金之資格，自不生退休標
    準如何計算之問題，兩造關於「上訴人依教職員工退休撫恤
    資遣辦法第10條所定退休金標準為何」之爭點，即與本件判
    決之結果無影響，而無再詳為論述之必要。
八、關於上訴人另主張被上訴人應負侵權行為損害賠償之責云云
(一)如上所述，上訴人既曾於79年7月31日由被上訴學校退休，
    並已領退休金205萬5390元，81年8月1日至82年7月31日又同
    意回被上訴人學校任臨時雇員一職，負責整理及管理圖書，
    派在圖書館服務，每月薪資28,400元，係屬臨時僱員，而非
    編制內之教職員工，不屬教職員工退休撫恤資遣辦法第2條
    所定可向私校教職員退撫基金請領退休金之人員，則其退休
    時既已領退休金，任臨時雇員一職期間，每月薪資照付，自
    無任何損害事實之可言。又上訴人既非編制內人員，被上訴
    人即無將之列於教職員工一覽表呈報台北市政府教育局之義
    務，且被上訴人有無將之列於教職員工一覽表呈報台北市政
    府教育局，與上訴人不能領取私校退撫基金退休金間，亦無
    相當因果關係，上訴人以被上訴人債務不履行，主張被上訴
    人應依台北市私立學校人事管理作業要點第4條、第9條及民
    法第226條、第232條規定賠償其所受損害，洵屬無據。
(二)縱嗣後上訴人持彭前校長86年9月9日所出具於81學年度曾聘
    上訴人為圖書館管理員一職之證明書請求代為陳報教育局，
    被上訴人學校應上訴之請求，先後於86年9月19日、86年12
    月16日，以復小字第1541號及第1562號函為之代轉。俟上訴
    人復持另一張以彭前校長名義，於86年12月27日出具之服務
    證明書，證明81學年度聘上訴人為編制以內之幹事一職，請
    求再為申報教育局，被上訴人學校於86年12月31日，以復珀
    小字第1567號函代上訴人轉為申報彭前校長所出具之第二張
    證明書，惟均經教育局以編制表無圖書館管理員此一職別，
    及上訴人非編制內人員及前後不符而駁回，則被上訴人均已
    代為申請，但限於法令規定，不得重辦退休，自無任何損害
    之發生。
(三)另按私立學校教職員工之退休，以編制內，現職，合格，專
    任，職員，並經陳報主管教育行政機關有案者為限，私立學
    校教職員工退休撫恤資遣辦法第2條定有明文。從而上訴人
    是否能向私校退撫會申請退休，以其是否具有編制內現職合
    格專任職員之資格為準，與是否列入一覽表呈報教育局無因
    果關係。經查上訴人為臨時雇員，非編制內之現職人員，被
    上訴人縱將之列入一覽表呈報教育局，因係編制外臨時人員
    ，仍不得申請退休，是上訴人無法再申請退休，與被上訴人
    所為上述行為，兩者間並無因果關係。
(四)至於被上訴人未將上訴人列入教職員工一覽表呈報教育局，
    係依臺北市私立學校管理作業要點（見原審卷原證8）第8條
    第1項第6款之規定，依照編制情況統計呈報，上訴人係臨時
    雇員，非編制內人員，被上訴人依規定不為呈報，亦無任何
    疏失之可言。
(五)被上訴人並無任何侵權行為，應堪認定，上訴人主張被上訴
    人應負侵權行為損害賠償之責云云，核屬無據。
九、綜上所述，上訴人本於台北市私立學校人事管理作業要點第
    4條、第9條、民法第226、232條及侵權行為之法律規定，請
    求被上訴人給付2,300,400元及自起訴狀繕本送達翌日起至
    清償日止按年息5%計算之利息，為無理由，應予駁回。上訴
    人之訴既經駁回，其假執行之聲請亦失所附麗，應併予駁回
    。原審為上訴人敗訴之判決，及駁回其假執行之聲請，並無
    不合。上訴意旨指摘原判決不當，求予廢棄改判，為無理由
    ，應予駁回。
十、本件事證已臻明確，兩造其餘主張及舉證，與本件判決結果
    無涉，毋庸一一審酌，附此敘明。
十一、據上論結，本件上訴為無理由，依民事訴訟法第449條第1
    項、第78條，判決如主文。
中　　華　　民　　國　　94　　年　　9　　月　　 8   　日
                  民事第八庭審判長法  官 魏麗娟
                                  法  官 蕭艿菁
                                  法  官 陳邦豪
正本係照原本作成。
如不服本判決，應於送達後20日內向本院提出上訴書狀，其未表
明上訴理由者，應於提出上訴後20日內向本院補提理由書狀（均
須按他造當事人之人數附繕本）上訴時應提出委任律師或具有律
師資格之人之委任狀；委任有律師資格者，另應附具律師資格證
書及釋明委任人與受任人有民事訴訟法第466條之一第一項但書
或第二項（詳附註）所定關係之釋明文書影本。
中　　華　　民　　國　　94　　年　　9　　月　　 9   　日
                                  書記官 曾瓊安
附註：
民事訴訟法第四百六十六條之一（第一項、第二項）：
對於第二審判決上訴，上訴人應委任律師為訴訟代理人。但上訴
人或其他法定代理人具有律師資格者，不在此限。
上訴人之配偶、三親等內之血親、二親等內之姻親，或上訴人為
法人、中央或地方機關時，其所屬專任人員具有律師資格並經法
院認為適當者，亦得為第三審訴訟代理人。
